最高法院刑事判決　　　　　　　　　　111年度台上字第504號
上　訴　人　陳應宗



選任辯護人　陳郁仁律師
上列上訴人因妨害性自主等罪案件，不服臺灣高等法院中華民國
110 年8月25日第二審判決（110年度侵上訴字第71號，起訴案號
：臺灣士林地方檢察署108年度偵字第15736號），提起上訴，本
院判決如下：
    主  文
上訴駁回。
    理  由
一、按刑事訴訟法第377 條規定，上訴於第三審法院，非以判決
    違背法令為理由，不得為之。是提起第三審上訴，應以原判
    決違背法令為理由，係屬法定要件。如果上訴理由書狀並未
    依據卷內訴訟資料，具體指摘原判決不適用何種法則或如何
    適用不當，或所指摘原判決違法情事，顯與法律規定得為第
    三審上訴理由之違法情形，不相適合時，均應認其上訴為違
    背法律上之程式，予以駁回。
二、本件原審審理結果，認定上訴人陳應宗有原判決引用第一審
    判決事實欄一㈠所記載對告訴人A 女（姓名年籍均詳卷）強
    制性交、㈡所記載毆打A 女成傷之犯罪事實，因而撤銷第一
    審科刑判決，改判仍論處上訴人犯強制性交、傷害各罪刑，
    已詳述調查、取捨證據之結果，及認定犯罪事實之心證理由
    。
三、上訴意旨略稱：
  ㈠上訴人因雙相情緒障礙症及失智症多次至新光醫療財團法人
    新光吳火獅紀念醫院精神科就診，民國105年間計17次；106
    年共23次，108年有13次、109年有14次，有上訴人陳報之病
    歷資料可佐，而原審僅認定上訴人於105年就診2次，與卷證
    不符，又認定上訴人最近一次就診為108年8月21日，復有理
    由矛盾之違法。原審未依職權釐清上訴人就診次數，亦未請
    專家鑑定上訴人是否因上開疾病而影響其辨識行為違法或依
    其辨識而行為之能力，及上訴人有無刑法第19條規定之適用
    ，有調查職責未盡及不適用法則之違法。
  ㈡上訴人因懷疑告訴人另結新歡，而與之性交，雖違反告訴人
    之意願，然未施以暴力，且事後坦承犯行並已賠償告訴人，
    犯罪情狀堪予憫恕，原審未適用刑法第59條酌減其刑，亦有
    不適用法則之違法。
四、經查：
  ㈠所謂依法應於審判期日調查之證據，係指與待證事實有重要
    關係，在客觀上顯有調查必要性之證據而言，故其範圍並非
    漫無限制，必其證據與判斷待證事實之有無，具有關聯性，
    得據以推翻原判決所確認之事實，而為不同之認定者，始足
    當之；若所證明之事項已臻明瞭，當事人再聲請調查其他證
    據，自欠缺其調查之必要性，法院得依刑事訴訟法第163 條
    之2第1項、第2項第3款規定予以駁回，毋庸調查。原判決已
    說明，本件事證已明瞭，關於上訴人於行為時之精神狀況，
    經審酌上訴人陳報之病歷資料，上訴人於行為前雖多次因雙
    相情緒障礙，時有失眠、焦慮不安等病症到醫院就診；行為
    後之109 年12月間罹有失智症，伴有行為障礙，功能性消化
    不良等情，然並無因上開疾病而致其辨識能力顯有減低之情
    況，復參酌上訴人自107 年12月15日起，擔任臺北市大龍峒
    文化協會之負責人，致力保存古蹟事宜，且接受媒體訪問；
    及案發時行車紀錄器之第一審勘驗筆錄所載，上訴人尚能自
    行駕駛車輛至目的地，且能與告訴人正常對答，未見其因疾
    病而致其辨識行為違法或依其辨識而行為之能力顯著減低等
    旨，因而認定上訴人於行為時，並無精神異常之情形。從而
    上訴人聲請為精神鑑定，難認有調查必要，而依上開規定予
    以駁回，未為無益之調查，自無違法可言。上訴意旨猶指原
    審未審酌其陳報之病歷資料，又未為精神鑑定，均屬違法云
    云，自與法律所規定得上訴第三審之理由，不相適合。
  ㈡又刑法第59條酌量減輕其刑，必其犯罪情狀在客觀上顯可憫
    恕，方有其適用。原判決已說明上訴人強制性交犯行，對告
    訴人身心造成莫大傷害，於客觀上實不足以引起一般同情，
    自不符合刑法第59條規定酌減其刑之宗旨，是原審未依該規
    定減輕其刑，尤無違法可言。上訴意旨任指原判決未適用刑
    法第59條已違法云云，同非合法之第三審上訴理由。
五、其餘之上訴意旨，徒就原審採證認事之職權行使，及原判決
    已明白論斷之事項，暨與原判決本旨無關之問題，仍持己見
    漫為指摘，並為單純事實之爭執，難認已符合首揭法定之第
    三審上訴要件。綜上，本件上訴違背法律上之程式，應予駁
    回。
據上論結，應依刑事訴訟法第395條前段，判決如主文。
中    華    民    國   111    年    3     月    3     日
                  刑事第三庭審判長法  官  徐  昌  錦  
                                  法  官  林  恆  吉  
                                  法  官  林  海  祥  
                                  法  官  江  翠  萍  
                                  法  官  周  政  達  
本件正本證明與原本無異
                                  書記官
中    華    民    國   111    年    3     月    9     日